【裁判字號】    92,交易,121
【裁判日期】    921211
【裁判案由】    過失傷害
【裁判全文】
臺灣彰化地方法院刑事判決                        九十二年度交易字第一二一號
    公  訴  人  臺灣彰化地方法院檢察署檢察官
    被      告  戊○○
右列被告因過失傷害案件，經檢察官提起公訴（九十二年度調偵字第二四五號），本
院判決如左：
    主      文
戊○○從事業務之人，因業務上之過失傷害人，處有期徒刑貳月，如易科罰金，以
佰元折算壹日。
    事      實
一、戊○○係小貨車司機，為從事駕駛業務之人。其於民國九十一年三月四日十九時
    十分許，駕駛車牌號碼ＱＡ─一七六八號自用小貨車，沿彰化縣和美鎮○○路由
    西往東方向行駛，行經彰美路與柑竹路之交岔路口時，本應注意駕駛人駕駛汽車
    時，應遵守道路交通號誌之指示，及汽車行駛至交岔路口，應遵守燈光號誌，且
    當時天氣晴朗、夜間有照明設備，路面平坦無缺陷或障礎物，客觀上並無不能注
    意之情事，竟疏於注意，於交通號誌甫轉變成紅燈之際，仍闖越柑竹路口之紅燈
    號誌以高速直行前進，適遇當時乙○○無照駕駛車牌號碼ＴＶＴ─八二五號輕型
    機車停等於彰美路邊（與戊○○所行進之車道同側），見號誌燈已轉換，亦隨即
    違規穿越彰美路，擬斜行至對向車道而轉往柑竹路，惟其甫起步之際，即遭闖越
    紅燈之戊○○直接衝撞，致乙○○人車倒地，乙○○彈落於路邊，其所騎駛之機
    車則卡在自用小貨車底盤，並遭拖行至彰美路與嘉鐵路之路口始停止，乙○○因
    此受有骨盤骨折、臉部擦傷、四肢擦傷等傷害。嗣警員據報到場處理，戊○○即
    向警員丁○○自承為肇事者而自願接受裁判。
二、案經乙○○訴由彰化縣警察局和美分局報請台灣彰化地方法院檢察署檢察官偵查
    起訴。
    理      由
一、訊據被告戊○○坦承於右述時地追撞被害人乙○○等情不諱，惟矢口否認有闖紅
    燈之過失犯行，辯稱：伊沿彰美路往彰化市方向行駛，在穿越柑竹路路口時仍為
    黃燈，不是紅燈，被害人乙○○從路邊闖出來使伊措手不及才發生碰撞云云。經
    查：
（一）柑竹路與嘉鐵路均與彰美路垂直交會，且各自形成方向相反的二個Ｔ字型路口
      ，依其路口號誌所指示之通行規則如下：當彰美路路段可通行時（此時嘉鐵路
      及柑竹路二路口面向彰美路方向之號誌均呈綠燈），柑竹路及嘉鐵路二路段上
      之車輛均禁止通行（此時面向柑竹路及嘉鐵路方向之號誌均呈紅燈）；當柑竹
      路上之車輛可通行時（此時面向柑竹路之號誌為綠燈），彰美路路段上之車輛
      均禁止通行（包括在嘉鐵路及柑竹路二個路口，面對彰美路方向之號誌均同時
      轉變為紅燈）。此業據證人即丁○○警員、目擊證人丙○○及被害人乙○○到
      庭證述明確，並有彰化縣警察局和美分局所提供之「號誌轉換設置情形一覽表
      」在卷可稽。
（二）被害人乙○○於警訊及本院審理時證稱：其原本是由嘉鐵路左轉至彰美路，沿
      彰美路逆向行駛至二個十字路口中間路段時，即停在路旁等候，待彰美路方向
      之號誌變成紅燈時，隨即斜行穿過彰美路擬轉往柑竹路，才剛剛起步就被撞上
      等語。而目擊證人丙○○亦證稱「有看到被害人乙○○騎機車於彰美路旁邊等
      候（較靠近柑竹路路口，但尚有二、三間房子的距離），當時被害人乙○○已
      作勢要穿越彰美路至對向車道」等語，核與被害人乙○○證述之情節相符。
（三）目擊證人丙○○於本院訊問時具結證稱略以：「我騎機車沿彰美路往彰化市方
      向行駛，看到被害人乙○○停在彰美路邊，他原本要從我前面穿過去，但又停
      了一下，改從我身後穿過去，當時嘉鐵路路口在彰美路方向之號誌已經轉為紅
      燈，我就停在嘉鐵路口前等候」、「我通過柑竹路路口不久就聽到碰撞聲，應
      該不超過五秒，因為我通過路口斑馬線時已經是黃燈，而被告所駕駛之小貨車
      跟在我後面，該處黃燈轉換速度比較快，所以被告經過路口時應該是紅燈了」
      、「被害人乙○○穿過馬路時，彰美路與嘉鐵路上的號誌已經轉為紅燈」等語
      （並在現場圖上標示相關位置）。再對照「號誌轉換設置情形一覽表」上記載
      彰美路號誌黃燈閃爍之時間只有五秒，衡以目擊證人丙○○自述其行經柑竹路
      口時，彰美路上之號誌已是黃燈，而在數秒後聽到碰撞聲等情，應認在其通過
      後彰美路上之號誌已隨即轉為紅燈，又目擊證人丙○○雖未能親眼觀察到柑竹
      路口號誌轉變之全部過程，惟其確能目擊嘉鐵路口之號誌轉變情形（與柑竹路
      口之號誌轉換過程一致），證人丙○○自述被害人乙○○穿越彰美路時，嘉鐵
      路口之號誌已轉為紅燈，應認當時柑竹路口之號誌亦已轉為紅燈。此與被害人
      乙○○自述伊起步時彰美路上之號誌為紅燈之情形相符，足認被告穿越柑竹路
      時有闖紅燈之行為，其所辯難以採信。
（四）按駕駛人駕駛汽車，應遵守道路交通標誌、標線、號誌之指示；又汽車行駛至
      交岔路口，其行進、轉彎，應遵守燈光號誌之指示，此觀道路交通安全規則第
      九十條及第一百零一條第一項第二款各定有明文。本件交通事故發生時，該路
      段天氣晴朗，夜間有照明設備，路面平坦無缺陷或障礙物（見卷附道路交通事
      故調查報告表），客觀上並無不能注意之情事，惟被告未依號誌指示闖越紅燈
      ，顯已違背上述注意義務，並因此肇事而導致被害人受有骨盤骨折、臉部擦傷
      、四肢擦傷等傷害 (見卷符財團法人彰化基督教醫院診斷書），足認被告應有
      過失，此過失駕駛行為與被害人乙○○所受傷害結果之間，顯有相當因果關係
      。雖被害人乙○○無肇駕駛機車，未依規定於十字路口採二段式轉彎方式行進
      ，反而逆向行駛斜穿道路，而同有過失，且該違規情節並非輕微，惟被告與被
      害人乙○○之肇事責任應分別以觀，不能因被害人乙○○之過失而解免被告所
      應負之過失責任。本案經台灣省彰化縣區車輛行車事故鑑定委員會鑑定後，亦
      同此認定，此有該委員會之鑑定意見書一份（彰鑑定第九一○五四七號）在卷
      可稽。
（五）綜合前述證人即警員丁○○、被害人乙○○、目擊者丙○○之證詞，及現場照
      片、道路交通事故調查報告表、診斷證明書、號誌設置情形一覽表及相關情況
      證據，應認本件事證明確，被告犯行堪以認定。
二、核被告所為，係犯刑法第二百八十四條第二項前段之業務過失傷害罪。被告於肇
    事後即留在現場，且向前來處理之警員即證人丁○○自承為肇事者而自願接受裁
    判等情，業據證人丁○○證述在卷，核與自首之要件相符，應依法減輕其刑。爰
    審酌被告無犯罪之前案紀錄，素行尚屬良好，本件車禍係被告於紅燈甫亮起之際
    闖越路口而肇事，雖有過失，惟被害人乙○○因有前述之過失而致車禍受傷，非
    可將全部責任歸咎於被告一人，並參酌被害人乙○○所受骨盤骨折、臉部擦傷、
    四肢擦傷之傷勢，及被告稱願以十萬賠償，惟被害人父親要求四十萬元，雙方差
    距過大而未能和解等一切情狀，量處如主文所示之刑，並諭知易科罰金之折算標
    準，以示懲戒。
據上論斷，應依刑事訴訟法第二百九十九條第一項前段，刑法第二百八十四條第二項
前段、第六十二條前段、第四十一條第一項前段，罰金罰鍰提高標準條例第一條前段
、第二條，判決如主文。
本案經檢察官甲○○到庭執行職務。
中      華      民      國      九十二    年    十二    月    十一    日
                                臺灣彰化地方法院刑事第三庭
                                      審判長法官  余  仕  明
                                      法      官  施  坤  樹
                                      法      官  黃  玉  齡
右正本證明與原本無異。
如不服本判決，應於判決送達後十日內向本院提出上訴狀( 須附繕本 )。
告訴人或被害人對於判決如有不服具備理由請求檢察官上訴者，其上訴期間之計算係
以檢察官收受判決正本之日期為準。
                                      法院書記官  許  騰  云
中      華      民      國      九十二    年    十二    月    十一    日
附錄本案論罪科刑法條全文：
中華民國刑法第二百八十四條第二項
從事業務之人，因業務上之過失傷害人者，處一年以下有期徒刑、拘役或一千元以下
罰金，致重傷者，處三年以下有期徒刑、拘役或二千元以下罰金。


司法院資訊處製作；財團法人民間司法改革基金會備份。
